【裁判字號】    89,上訴,687
【裁判日期】    890510
【裁判案由】    毒品危害防制條例
【裁判全文】
臺灣高等法院刑事判決                            八十九年度上訴字第六八七號
    上  訴  人
    即  被  告  甲○○
    上  訴  人
    即  被  告  乙○○
右上訴人因毒品危害防制條例案件，不服臺灣桃園地方法院八十八年度訴字第一五八
四號中華民國八十九年一月十三日第一審判決（起訴案號：臺灣桃園地方法院檢察署
八十八年度偵字第六一九四、一七○七三號），及移送併辦（臺灣桃園地方法院檢察
署八十八年度偵字第六一九五號）提起上訴，本院判決如左：
    主  文
原判決撤銷。
乙○○轉讓第一級毒品，累犯，處有期徒刑壹年貳月。
甲○○連續施用第一級毒品，累犯，免刑。扣案之第一級毒品海洛因壹包（淨重壹點
伍伍公克）沒收銷燬之。
    事  實
一、乙○○曾於民國八十二年間因妨害自由等案件，經臺灣桃園地方法院於八十三年
    二月二十八日判處有期徒刑一年二月，嗣於同年九月六日撤回上訴確定，於八十
    五年二月四日縮刑執行完畢。甲○○曾於八十年間因煙毒等案件，經臺灣桃園地
    方法院於八十年十月十五日判處應執行有期徒刑三年二月，嗣經本院於八十一年
    五月二十九日撤銷改判應執行有期徒刑三年六月，於八十四年四月三十日縮刑假
    釋期滿。
二、乙○○基於轉讓第一級毒品之犯意，於八十八年四月十六日下午二時許，在桃園
    縣八德市○○街二三三號住處，轉讓少許之第一級毒品海洛因予甲○○免費施用
    一次。嗣於同年四月十八日下午五時許，在台北縣板橋市○○路「板橋火車站」
    候車室內，為警查獲，並扣得第一級毒品海洛因一包（淨重０．一公克）。
三、甲○○基於概括之犯意，自八十八年三月下旬起至同年四月十八日止，在桃園市
    ○○街十二號二樓，先後多次施用第一級毒品海洛因。適乙○○配合警方追查綽
    號「木真」之毒販，而以電話與「木真」約定，於當日晚上九時十五分許，至桃
    園縣桃園市○○路與博愛路路口，進行第一級毒品交易，甲○○正向綽號「木真
    」購買第一級毒品時，無意間得知乙○○將前往該處與「木真」交易毒品，而自
    行持其曾施用過部分之第一級毒品海洛因一包，前往桃園市○○路與博愛路路口
    ，欲轉讓予不知情之乙○○，尚未著手，而遭埋伏警員逮捕，並扣得第一級毒品
    海洛因一包（淨重一．五五公克）。
四、嗣經本院另案於八十七年六月二十二日，以八十七年度上訴字第二一七二號裁定
    將甲○○送勒戒處所觀察、勒戒，甲○○於觀察、勒戒完畢後，因有繼續施用毒
    品傾向，本院另案於八十七年八月十八日，以同一案號裁定將甲○○令入強制戒
    治處所施以強制戒治一年，復因甲○○符合停止戒治之要件，經本院於八十七年
    十二月九日，以同一案號裁定將甲○○停止戒治，所餘戒治期間付保護管束，甲
    ○○於保護管束期間，違反保護管束應遵守事項，情節重大，經本院另案於八十
    八年五月十日，以同一案號裁定將甲○○撤銷停止戒治，令入強制戒治處所施以
    強制戒，其強制戒治期間於八十九年三月二十六日屆滿。
五、案經台北縣警察局海山分局報請台灣桃園地方法院檢察署檢察官偵查起訴，及移
    送併辦。
        理  由
一、右揭上訴人即被告乙○○轉讓海洛因予上訴人即被告甲○○之事實，迭據被告乙
    ○○、甲○○於偵查中及原審審理時供承不諱，關於轉讓海洛因部分，二人之自
    白互核相符。又右揭被告甲○○多次施用並持有第一級毒品海洛因之事實，亦據
    被告甲○○於本院自白不諱，且有其所有之第一級毒品海洛因一包扣案可稽，該
    包海洛因經法務部調查局鑑定結果，認係屬第一級毒品海洛因（淨重一．五五公
    克），復有該局鑑定通知書一紙附卷可參，且被告於八十八年四月十八日經警採
    尿送驗結果，呈嗎啡陽性反應，有台北縣衛生局尿液煙毒檢驗成績書影本一件附
    卷可稽。被告甲○○固於偵查中及原審審理時供承：伊當時在「木真」成年男子
    身旁，無意間得知「木真」與被告乙○○約在桃園市○○路與博愛路口交易毒品
    ，因伊日前向乙○○借用海洛因，遂自行前往該處，欲還海洛因予乙○○等語。
    按當時被告乙○○業遭警方逮捕，乙○○為配合警方查緝綽號「木真」毒販，而
    以電話與「木真」聯繫毒品交易事項（見偵六一九四卷第六頁反面），並非與被
    告甲○○電話聯絡轉讓海洛因事宜，故被告乙○○供稱不知被告甲○○至該處欲
    轉讓海洛因予伊等語，即屬可採。被告二人當時既尚無轉讓海洛因之合意，被告
    甲○○復尚未著手轉讓，自不構成轉讓毒品未遂之犯行，併予敘明。本件事證明
    確，被告二人犯行均堪認定。
二、查海洛因係毒品危害防制條例第二條第二項第一款所稱之第一級毒品。核被告乙
    ○○所為，係犯毒品危害防制條例第八條第一項之轉讓第一級毒品罪。其轉讓第
    一級毒品海洛因前持有之低度行為，為轉讓之高度行為所吸收，不另論罪。又核
    被告甲○○所為，係犯毒品危害防制條例第十條第一項之施用第一級毒品罪。其
    施用前後持有之低度行為，應為施用之高度行為所吸收，不另論罪。公訴意旨認
    被告甲○○應依毒品危害防制條例第八條第四項、第一項之轉讓第一級毒品未遂
    罪處斷，尚有未洽，惟公訴人起訴甲○○轉讓海洛因之行為，必包含持有海洛因
    之低度行為在內，其基本社會事實相同，而低度之持有行為，復為高度之施用行
    為所吸收，故應變更此部分起訴法條為施用第一級毒品罪。被告甲○○先後多次
    施用第一級毒品，時間緊接，犯構成要件相同，顯係基於概括之犯意為之，應依
    連續犯之規定論以一罪。又被告乙○○、甲○○各曾犯有如事實欄所載之前科紀
    錄及執行情形，此有台灣桃園地方法院檢察署刑案資料查註紀錄表二件在卷可憑
    ，渠等於執行完畢後，五年內再犯有期徒刑以上本案之罪，均為累犯，應依刑法
    第四十七條之規定各加重其刑。
三、原審均予論罪科刑，固非無見。惟查被告甲○○非僅持有海洛因，且進一步施用
    海洛因，原審未俟驗尿結果，遽判甲○○持有第一級毒品罪，即有未洽；又被告
    甲○○，依毒品危害防制條例第二條第二項第一款、第十條第一項、第二十條第
    一項、第二項、第二十三條第一項、第三十五條第三款之規定，施用第一級毒品
    海洛因，須先經觀察勒戒、戒治後，無繼續施用傾向，或強制戒治期滿，或交付
    保護管束期滿者，即應為免刑判決，本院於另案八十七年六月二十二日，以八十
    七年度上訴字第二一七二號裁定將甲○○送勒戒處所觀察、勒戒，被告甲○○於
    觀察、勒戒完畢後，因有繼續施用毒品傾向，本院另案於八十七年八月十八日，
    以同一案號裁定將甲○○令入強制戒治處所施以強制戒治一年，復因甲○○符合
    停止戒治之要件，經本院於八十七年十二月九日以同一案號裁定將甲○○停止戒
    治，所餘戒治期間付保護管束，甲○○於保護管束期間，違反保護管束應遵守事
    項，情節重大，經本院另案於八十八年五月十日，以同一案號裁定將甲○○撤銷
    停止戒治，令入強制戒治處所施以強制戒，其強制戒治期間於八十九年三月二十
    六日屆滿，此有本院八十七年度上訴字第二一七二號裁定書、台灣台北看守所附
    設勒戒處所「有無繼續施用毒品傾向證明書」、本院戒治執行指揮書、台灣台北
    戒治所受戒治人出所通知書一份、台灣桃園地方法院檢察署八十八年戒護一字第
    八二號卷可查，依前揭說明，即應為免刑之判決，原審遽為徒刑之諭知，亦有未
    合；扣案被告乙○○所有之第一級毒品海洛因壹包（淨重零點壹公克），既非本
    案乙○○轉讓予甲○○之標的，又未據檢察官聲請併予諭知沒收銷燬之，原審遽
    予諭知沒收銷燬，亦有未洽。被告乙○○上訴未附理由，且未到庭陳述。被告甲
    ○○上訴以伊係吸用海洛因，原判決竟論其持有罪等情。按原判決既有如上可議
    之處，自應由本院予以撤銷改判；關於甲○○部分，應予撤銷改判如主文第三項
    所示，扣案之被告甲○○持有第一級毒品海洛因一包（淨重一．五五公克），係
    屬查獲之毒品，應依毒品危害防制條例第十八條第一項前段規定沒收銷燬之；關
    於乙○○部分，爰審酌被告乙○○有犯罪前科，素行不佳，轉讓第一級毒品危害
    他人健康，轉讓數量不多，及犯後自白犯行之態度等一切情狀，量處如主文第二
    項所示之刑，以示懲儆。
四、臺灣桃園地方法院檢察署移送併辦之八十八年度偵字第六一九五號被告甲○○施
    用第一級毒品部分，與本案係屬同一案件，自應併予審理，亦併敘明。
五、被告乙○○經合法傳喚，無正當理由未到庭，爰不待其陳述，逕行判決。
據上論斷，應依刑事訴訟法第三百六十九條第一項前段、第三百七十一條、第三百六
十四條、第二百九十九條第一項前段、第三百條，毒品危害防制條例第八條第一項、
第十條第一項、第二十條第一項、第二項、第二十三條第一項、第三十五條第三款、
第十八條第一項前段，刑法第十一條前段、第五十六條、第四十七條，判決如主文。
本案經檢察官鄭富銘到庭執行職務。
中    華    民    國    八十九    年        五        月        十      日
                            台灣高等法院刑事第二十四庭
                                審判長法  官  陳  貽  男
                                      法  官  帥  嘉  寶
                                      法  官  聶  齊  桓
右正本證明與原本無異。
如不服本判決應於收受送達後十日內向本院提出上訴書狀，其未敘述上訴之理由者並
得於提起上訴後十日內向本院補提理由書（均須按他造當事人之人數附繕本）。
                    書記官  于      誠
中    華    民    國    八十九    年        五        月        十一    日
附錄：本案論罪科刑法條全文
毒品危害防制條例第八條第一項：
轉讓第一級毒品者，處一年以上七年以下有期徒刑，得併科新台幣一百萬元以下罰金
。
毒品危害防制條例第十條第一項：
施用第一級毒品者，處六月以上五年以下有期徒刑。


司法院資訊處製作；財團法人民間司法改革基金會備份。
